【裁判字號】    90,訴,574
【裁判日期】    900430
【裁判案由】    偽造文書
【裁判全文】
臺灣板橋地方法院刑事判決                            九十年度訴字第五七四號
    公  訴  人  臺灣板橋地方法院檢察署檢察官
    被      告  甲○○
右列被告因偽造文書案件，經檢察官提起公訴（九十年度偵字第四五０九號），本院
判決如左：
    主  文
甲○○行使偽造私文書，足以生損害於公眾及他人，累犯，處有期徒刑伍月，如易科
罰金，以參佰元折算壹日。附表所示署押沒收。
    事  實
一、甲○○於民國（下同）八十三年間因違反麻醉藥品管理條例案件，經本院判處有
    期徒刑三年，緩刑四年，嗣撤銷緩刑，於八十六年十二月十三日執行完畢。八十
    五年間，臺灣桃園地方法院就其於八十三年、八十四年間所犯之麻醉藥品管理條
    例案件、侵占、偽造文書等案件合併定應執行有期徒刑五年十月，於八十八年八
    月十一日因縮短刑期假釋出監，縮刑期滿日為九十二年五月二十四日。詎甲○○
    於假釋期間猶不知悔改，八十九年四月間，因施用毒品案件，經台灣桃園地方法
    院檢察署發佈通緝。嗣於八十九年五月十二日凌晨五時許，甲○○在台北縣三峽
    鎮○○路四四七號樓梯間為警查獲，為掩飾其通緝犯身分並逃避刑責，竟基於偽
    造文書之犯意，冒用其兄吳明輝之名應訊，於先於附表編號一所示時地，在三峽
    分局逮捕通知書上偽簽「吳明輝」姓名（含指印），接續於附表編號二所示時地
    ，在三峽分局偵訊筆錄內偽簽「吳明輝」姓名（含指印）。其後甲○○於八十九
    年七月六日淩晨一時許，在桃園縣八德市○○○街八十一之二號前，復因施用毒
    品為警查獲，為逃避刑責，再承前偽造文書之犯意，冒用其兄吳明輝之名應訊，
    接續於附表編號三至七所示時地，在附表編號三至七所示文書上偽簽「吳明輝」
    之姓名（或含指印，詳附表），足以生損害於吳明輝及司法機關對於偵查犯罪之
    正確性。嗣吳明輝於高雄戒治所執行強制戒治，上開相關案件移送台灣高雄地方
    法院檢察署檢察官偵查時，始悉上情。
二、案經台灣高雄地方法院檢察署檢察官自動檢舉後呈請台灣高等法院檢察署檢察長
    令轉臺灣板橋地方法院檢察署檢察官偵查起訴。
    理  由
一、右揭事實業據被告甲○○坦承不諱，且有附表所示筆錄、文書附卷可稽，再於上
    開筆錄簽名捺指印者，確為被告，有有內政部警政署刑事警察局八十九年九月一
    日刑紋字第一二四三四０號鑑驗書（高雄地方法院檢察署八十九年偵字第四０
    七０號卷內）附卷可按，被告犯行事證明確，洵堪認定。
二、按警察分局之逮捕通知書上，有「收受通知簽章」欄，被告於其欄內簽名後，由
    執行警員交付通知聯收領，依習慣即係表示領取該通知書之證明，與收據性質相
    同，被告被告冒用他人之名在逮捕通知書上偽簽他人署押，即應論以刑法第二百
    十條之偽造私文書罪，其偽簽署押後復交予警員處理，顯然於該文書之內容有所
    主張，應構成同法第二百十六條、第二百十條之行使偽造私文書罪。惟口卡片僅
    係警員交由被告簽名，確認該口卡上之人確為其本人，其性質與被告於筆錄上簽
    名，確認其所供與筆錄所載相符之意相同，是被告於口卡片上簽名，尚非就該口
    卡片之內容有所主張，應僅成立偽造署押罪。核被告所為，除於三峽分局逮捕通
    知書上偽簽「吳明輝」署押（含指印），表示收受上開通知，再將前開通知書持
    交該分局承辦警員收執，係犯刑法第二百十六條、第二百十條之行使偽造私文書
    罪外，其餘偽簽「吳明輝」姓名（或含指印）犯行，均係犯刑法第二百十七條之
    偽造署押罪。公訴人認被告於於口卡片上簽名，並捺指印，客觀足以表明受逮捕
    者為吳明輝，具有文書之性質，其進而持交與警方，就該文書內容有所主張，此
    部分所為係犯行使偽造私文書罪，尚有未洽。再被告雖於二次為警查獲時，分別
    偽簽「吳明輝」之姓名及按捺指印於附表所示文書、筆錄多次，惟均係基於同一
    冒名應訊之目的，每次為警查獲所為之多次接續行為，應僅成立一單純之偽造文
    書罪。而其既均基於掩飾其通緝犯身分並逃避刑責之目的，為偽造文書犯行，且
    二次為警查獲時間緊接、行為相同，所犯復係相同之罪，顯係基於概括犯意為之
    ，為連續犯，爰依刑法第五十六條之規定論以一偽造署押罪，並加重其刑。再被
    告偽造署押為偽造私文書之部分行為，偽造之低度行為，復為行使之高度行為所
    吸收，均不另論罪，僅應論以一行使偽造私文書罪。公訴人認被告先後二次冒名
    應訊及偽造文書，均係臨時起意而為之，並非基於單一犯罪計畫之概括犯意，業
    據被告甲○○供述在卷，並無適用連續犯之餘地，其偽造文書及偽造署押，犯意
    各別，罪名互異，應予分論併罰云云，尚有未合。再被告於附表編號五、七所示
    時地之偽造署押犯行，未經公訴人起訴，惟此與業經起訴之被告於附表編號三、
    四、六之偽造署押犯行，有接續犯之實質上一罪關係，為本件起訴效力之所及，
    本院自應併予審理。又查被告有事實欄所載之犯罪科刑執行情形，有臺灣高等法
    院檢察署刑案紀錄簡覆表在卷可稽，其受有期徒刑之執行完畢後，五年以內再犯
    有期徒刑以上之本罪，為累犯，應依法加重其刑。爰審酌被告犯罪之動機、目的
    、手段，犯罪時所受之刺激，假釋期間多次用毒品，經通緝後，為逃避通緝冒用
    其兄姓名、品性不佳、生活狀況、智識程度、犯罪所生之損害，及犯罪後態度等
    一切情狀，量處如主文所示之刑，以示懲戒。查刑法第四十一條業於九十年一月
    四日經立法院修正通過，並經總統於九十年一月十日公布，而於同年一月十二日
    生效施行，其修正條文為：「犯最重本刑為五年以下有期徒刑以下之刑之罪，而
    受六個月以下有期徒刑或拘役之宣告，因身體、教育、職業、家庭之關係或其他
    正當事由，執行顯有困難者，得以一元以上三元以下折算一日，易科罰金。但確
    因不執行所宣告之刑，難收矯正之效，或難以維持法秩序者，不在此限。」「併
    合處罰之數罪，均有前項情形，其應執行之刑逾六月者，亦同」，核與修正前刑
    法第四十一條相較，修正後條文顯較有利於被告，故本件既符合修正後刑法第四
    十一條之情形，自應依刑法第二條規定，依修正後刑法第四十一條規定諭知易科
    罰金之折算標準，合此說明。再附表所示被告偽造之署押，不論屬於何人所有，
    均依刑法第二百十九條沒收。
三、公訴意旨略以：被告甲○○於八十九年五月十二日凌晨五時許，在台北縣三峽鎮
    ○○路四四七號樓梯間為警查獲，甲○○為掩飾其通緝犯身分並逃避刑責，竟冒
    用渠胞兄吳明輝之名應訊，於八十九年五月十二日（訴書誤載為十日）下午，在
    臺灣板橋地方法院檢察署檢察官訊問筆錄偽造「吳明輝」之簽名，因認被告所為
    涉犯刑法第二百十七條之偽造署押罪。經查：前開訊問筆錄內，被告所簽之姓名
    為「甲○○」，公訴人疏未查覺，而認被告有前開偽造署押犯行，尚有誤解，惟
    此部分與經公訴人起訴，經本院判處罪刑如前之被告行使偽造私文書犯行，有裁
    判上一罪之關係，爰不另為無罪之諭知。
據上論斷，應依刑事訴訟法第二百九十九條第一項前段，刑法第五十六條、第二百十
條、第二百十六條、第二百十九條、第四十七條、第四十一條第一項、第二條第一項
前段，罰金罰鍰提高標準條例第一條前段、第二條，判決如主文。
本案經檢察官壽勤偉到庭執行職務
中      華      民      國    九十      年      四      月     三十     日
                                      台灣板橋地方法院刑事第四庭
                                          法  官  王  敏  慧
右正本証明與原本無異
如不服本判決應於送達後十日內向本院提出上訴狀
                                          書記官  廖  美  紅
中      華      民      國    九十      年      五      月      四      日
附錄本案論罪科刑法條全文：
刑法第二百十條
偽造、變造私文書，足以生損害於公眾或他人者，處五年以下有期徒刑。
刑法第二百十六條
行使第二百十條至第二百十五條之文書者，依偽造、變造文書或登載不實事項或使登
載不實事項之規定處斷。
刑法第二百十九條
偽造之印章、印文或署押，不問屬於犯人與否，沒收之。
附  表
┌──┬──────┬──────┬──────────────────┐
│編號│時       間 │地        點│  偽  造  之  署  押 （或文書）     │
├──┼──────┼──────┼──────────────────┤
│一  │八十九年五月│台北縣警察局│台北縣警察局三峽分局逮補通知書上偽簽│
│    │十二日五時  │三峽分局刑事│「吳明輝」之署押一枚                │
├──┼──────┼──────┼──────────────────┤
│二  │八十九年五月│台北縣警察局│台北縣警察局三峽分局刑事組八十九年五│
│    │十二日八時三│三峽分局刑事│月十二日八時三十分之偵訊筆錄內「吳明│
│    │十分        │組          │輝」之署押（含簽名二個、指印八枚）  │
├──┼──────┼──────┼──────────────────┤
│三  │八十九年七月│桃園縣警察局│桃園縣警察局八德分局四維派出所八十九│
│    │六日七時    │八德分局四維│年七月六日七時之偵訊（調查）筆錄內「│
│    ││派出所      │吳明輝」之署押（含簽名二個、指印十三│
│    │            │            │枚）                                │
├──┼──────┼──────┼──────────────────┤
│四  │同上        │同上        │甲○○口卡片偽簽「吳明輝」署押（含簽│
│    │            │            │名一個、指印二枚）                  │
├──┼──────┼──────┼──────────────────┤
│五  │同上        │同上        │甲○○相片偽簽「吳明輝」署押（含簽名│
│    │            │            │一個、指印五枚）                    │
├──┼──────┼──────┼──────────────────┤
│六  │八十九年七月│台灣桃園地方│台灣桃園地方法院檢察署八十九年七月六│
│    │六日十六時二│法院檢察署第│日十六時二十八分之訊問筆錄上「吳明輝│
│    │十八分      │十偵查庭    │」之簽名一個                        │
├──┼──────┼──────┼──────────────────┤
│七  │八十九年七月│台灣桃園地方│台灣桃園地方法院檢察署「吳明輝」驗傷│
│    │六日        │法院檢察署法│診斷書上之指紋一枚                  │
│    │            │醫室        │                                    │
└──┴──────┴──────┴──────────────────┘


司法院資訊處製作；財團法人民間司法改革基金會備份。
